【裁判字號】    98,訴,1661
【裁判日期】    981021
【裁判案由】    違反毒品危害防制條例
【裁判全文】
臺灣彰化地方法院刑事判決              98年度訴字第1661號
公  訴  人  臺灣彰化地方法院檢察署檢察官
被      告  甲○○
上列被告因違反毒品危害防制條例案件，經檢察官提起公訴（98
年度撤緩毒偵字第34號），本院依簡式審判程序判決如下：
    主  文
甲○○施用第一級毒品，處有期徒刑陸月，如易科罰金，以新臺
幣壹仟元折算壹日。又施用第二級毒品，處有期徒刑貳月，如易
科罰金，以新臺幣壹仟元折算壹日。應執行有期徒刑柒月，如易
科罰金，以新臺幣壹仟元折算壹日。
    事  實
一、甲○○前因施用毒品案件，經本院以96年度毒聲字第440 號
    裁定送觀察、勒戒後，經評定認有繼續施用毒品傾向，復以
    96年度毒聲字第550 號裁定令入戒治處所施以強制戒治，於
    民國97年8 月21日執行完畢釋放，並由臺灣彰化地方法院檢
    察署檢察官以97年度戒毒偵字第367 號為不起訴處分確定。
    仍不知警惕，復於上開強制戒治執行完畢釋放後5 年內，先
    後為下列行為：
  (一)基於施用第一級毒品海洛因之犯意，於97年12月25日凌晨0
    時30分許回溯72小時內某時（不含為警查獲至採尿期間），
    在臺北縣淡水鎮○○路不詳處所之工地，將海洛因摻水混合
    後，以注射針筒注射體內之方式，施用海洛因1 次。
  (二)甲○○於施用上開海洛因完畢後，隨即另基於施用第二級毒
    品甲基安非他命之犯意，在同上地點，將甲基安非他命置於
    鋁箔紙上，以自下點火燒烤吸食其煙霧之方式，施用甲基安
    非他命1 次。
二、案經彰化縣警察局員林分局報告臺灣彰化地方法院檢察署檢
    察官偵查起訴。
    理  由
一、被告甲○○所涉為死刑、無期徒刑、最輕本刑為3 年以上有
    期徒刑或高等法院管轄第一審案件以外之罪，並就被訴事實
    為有罪之陳述，本院合議庭依刑事訴訟法第273 條之1 第1
    項規定，裁定改由受命法官獨任行簡式審判程序，先予敘明
    。
二、上揭犯罪事實業據被告於檢察事務官詢問及本院審理時坦承
    不諱（見偵卷第21頁、本院卷第17、21頁），而被告為警所
    採集之尿液，經檢驗呈甲基安非他命、可待因及嗎啡陽性反
    應，有彰化縣警察局委託檢驗尿液代號與真實姓名對照表、
    詮昕科技股份有限公司濫用藥物尿液檢驗報告各乙紙附卷可
    稽（見偵卷第9 、11頁），足認被告上開自白與事實相符。
    又被告前因施用毒品案件，經本院以96年度毒聲字第440 號
    裁定送觀察、勒戒後，經評定認有繼續施用毒品傾向，復以
    96年度毒聲字第550 號裁定令入戒治處所施以強制戒治，於
    97年8 月21日執行完畢釋放等情，有臺灣高等法院被告前案
    紀錄表、在監在押全國紀錄表各1 份在卷可資參照，被告係
    於前開強制戒治執行完畢釋放後，5 年內再犯本案施用毒品
    犯行，堪可認定。綜上，本案事證明確，被告犯行洵堪認定
    ，應依法論科。
三、按海洛因、甲基安非他命分別為毒品危害防制條例第2 條第
    2 項第1 款、第2 款所規定之第一級毒品、第二級毒品，被
    告施用海洛因之行為，核係犯毒品危害防制條例第10條第1
    項施用第一級毒品罪；施用甲基安非他命之行為，則係犯同
    條第2 項施用第二級毒品罪。被告為供施用而持有各該級毒
    品之低度行為，應分別為施用之高度行為所吸收，均不另論
    罪。被告所犯上開2 罪，犯意有別，行為互殊，應予分論併
    罰。爰審酌被告曾因施用毒品經送觀察、勒戒及強制戒治，
    仍未知警惕，又再犯本案之罪，足見其雖經觀察、勒戒及強
    制戒治等治療程序，仍未徹底戒除惡習遠離毒害，顯未能善
    體國家設置觀察、勒戒及戒治機構，協助毒品施用者戒除毒
    害之良法美意；惟念及施用毒品本質上係戕害自身健康之行
    為，尚未嚴重破壞社會秩序或侵害他人權益，暨其犯罪之動
    機、目的、所生危害等一切情狀，分別量處如主文所示之刑
    ，並諭知易科罰金之折算標準，暨定其應執行刑，以示懲儆
    。末按依大法官釋字第662 號解釋意旨略以：「94年2 月2
    日修正公布之現行刑法第41條第2 項，關於數罪併罰，數宣
    告刑均得易科罰金，而定應執行刑之刑逾6 個月者，排除適
    用同條第1 項得易科罰金之規定部分，與憲法第23條規定有
    違，並與本院釋字第366 號解釋意旨不符，應自本解釋公布
    之日起失其效力。」故對於數罪併罰，數宣告刑均得易科罰
    金，而定應執行之刑超過6 個月之案件，依大法官釋字第36
    6 號、662 號解釋意旨，仍得易科罰金；又98年5 月19日修
    正、98年6 月10日公布並於98年9 月1 日施行之刑法第41條
    第8 項規定，就得易科罰金且合於數罪併罰之數罪，其應執
    行之刑得否易科罰金部分之規定，係修正前刑法第41條第2
    項文字之移列，修正前後規範內容並無二致，此部分自應仍
    依大法官釋字第662 號解釋意旨，認數宣告刑均得易科罰金
    ，而定應執行之刑逾6 月者，仍得易科罰金。而本院就被告
    所犯上開2 罪所諭知之宣告刑均得易科罰金，雖合併定其應
    執行刑逾有期徒刑6 月，然揆諸前開說明，自仍應併予諭知
    易科罰金之折算標準如主文所示。
據上論斷，應依刑事訴訟法第273 條之1 第1 項、第299 條第1
項前段，毒品危害防制條例第10條第1 項、第2 項，刑法第11條
前段、第51條第5 款、第41條第1 項前段，判決如主文。
本案經檢察官鄭智文到庭執行職務。
中    華    民    國    98    年    10    月    21    日
                  刑事第一庭  法  官  楊舒嵐
以上正本證明與原本無異。
如不服本判決應於收受判決後10日內向本院提出上訴書狀，並應
敘述具體理由；其未敘述上訴理由者，應於上訴期間屆滿後20日
內向本院補提理由書(均須按他造當事人之人數附繕本)「切勿逕
送上級法院」。
中    華    民    國    98    年    10    月    21    日
                              書記官  陳如玲
附錄論罪科刑法條：
毒品危害防制條例第10條
施用第一級毒品者，處 6 月以上 5 年以下有期徒刑。
施用第二級毒品者，處 3 年以下有期徒刑。


司法院資訊處製作；財團法人民間司法改革基金會備份。
